最高法院刑事判決　　　　　　　　　 111年度台上字第2000號
　　　　　　　　　　　　　　　　　 111年度台上字第2001號
上　訴　人　郭世宏（原名郭嘉哲）



選任辯護人　茆臺雲律師
　　　　　　張佩珍律師
　　　　　　岳世晟律師
上列上訴人因違反毒品危害防制條例等罪案件，不服臺灣高等法
院臺南分院中華民國110年12月14日第二審判決（110年度上訴字
第973、974號，起訴案號：臺灣嘉義地方檢察署109 年度偵字第
7684號；追加起訴案號：109年度偵字第7976號，109年度毒偵字
第923、1251號，110年度毒偵字第19號），提起上訴，本院判決
如下：
    主  文
上訴駁回。
    理  由
一、按刑事訴訟法第377 條規定，上訴於第三審法院，非以判決
    違背法令為理由，不得為之。是提起第三審上訴，應以原判
    決違背法令為理由，係屬法定要件。如果上訴理由書狀並未
    依據卷內訴訟資料，具體指摘原判決不適用何種法則或如何
    適用不當，或所指摘原判決違法情事，顯與法律規定得為第
    三審上訴理由之違法情形，不相適合時，均應認其上訴為違
    背法律上之程式，予以駁回。本件經原審審理結果，認上訴
    人郭世宏有其事實欄（即原判決附表〈下稱附表〉編號一至
    三、附表編號四至六）所記載之犯行，均事證明確，因而撤
    銷第一審關於附表編號四至六所示部分之不當科刑判決，改
    判依修正前毒品危害防制條例第17條第2 項偵審中自白予以
    減刑後，仍論處上訴人犯藥事法第83條第1 項之轉讓禁藥罪
    刑，並就此部分定其應執行刑有期徒刑9 月；另維持第一審
    就附表編號一至三所論處上訴人犯修正前販賣第二級毒品罪
    刑，及定其應執行刑有期徒刑7年2月，暨相關沒收、追徵之
    判決，駁回其此部分在第二審之上訴。已詳敘其調查、取捨
    證據之結果及憑以認定犯罪事實之得心證理由。從形式上觀
    察，原判決關於此部分尚無足以影響判決結果之違法情形存
    在。
二、上訴意旨略稱：
（一）上訴人於民國109年7月26日經警方持臺灣嘉義地方法院核
      發之搜索票，在住處內查獲第二級毒品甲基安非他命時，
      即以現行犯逮捕而首次到案。然上訴人於附表編號二、三
      所示販賣第二級毒品部分，係上訴人遭逮捕當日，經警方
      詢以「查扣你持有之手機（門號0000000000）LINE通訊軟
      體內有署名『HU』與你有交易毒品之通訊內容，你是否同
      意警方送鑑識？」嗣上訴人同意後，警方於109年7月30日
      製作之「數位鑑識報告」始有上訴人與胡宇鎮間毒品交易
      相關紀錄，而查獲上開部分犯行。則依上揭對話脈絡，警
      方如何獲悉上訴人手機內有該通訊內容？是否為上訴人主
      動告知？攸關上訴人得否依自首規定減輕其刑之有利重大
      事項，應有詳查審明之必要。乃原審未予調查釐清，即遽
      行判決，自有證據調查職責未盡之違誤。
（二）原判決以附表編號一至三所示販賣第二級毒品部分，並非
      一時失慮致罹刑章之偶然犯罪，且已依毒品危害防制條例
      第17條第2 項減輕其刑後，認第一審未適用刑法第59條酌
      減其刑，及以上訴人之責任為基礎，具體斟酌刑法第57條
      所列情形後所量處之刑均無不當乃予維持。惟因辯護人於
      歷審皆未提出上訴人罹有特發性之癲癇、眼疾，及家中尚
      有身心障礙之祖母賴其扶養等客觀上有利適用刑法第59條
      酌減其刑之身體狀況、家境事項，以供審酌，致法院無相
      關資料可予斟酌各有利之量刑事實，而未能依刑法第59條
      酌減其刑。故應認上訴人於本件量刑之辯護倚賴權未予充
      分保障，原審逕予判決有不適用法則之違法。
三、惟查：
（一）按刑法第62條前段規定：「對於未發覺之罪自首而受裁判
      者，得減輕其刑。」所規定之自首，係指犯人在其犯罪未
      發覺前，向該管公務員承認犯罪，而接受裁判而言。亦即
      須以對於未發覺之罪，向該管司法機關自承犯罪而受裁判
      之事實，始生效力，如案已發覺，則被告縱有投案陳述自
      己犯罪之事實，亦祇可謂為自白，不能認為自首。卷查，
      上訴人始終並未主張有符合自首得予減刑之情形，且於原
      審審判期日經審判長詢以「尚有無關於刑法第47條第1 項
      、第59條至62條規定加重、減輕或免除其刑等事項，及刑
      法第57、58條規定之其他科刑資料請求調查？」時，上訴
      人及辯護人皆答稱「沒有」。是上訴人既未向原審主張有
      何可資查明是否符合自首相關情事之證據資料，俾使原審
      依循適法程序予以調查，則原審依既存之卷證資料予以判
      決，於法難謂有何違失，尚不得以原判決未就本件是否符
      合自首之規定予以論述，即率指為違法。況依卷內資料所
      示，警方係以涉毒品危害防制條例罪嫌已向法院取得核發
      之搜索票並進而查獲上訴人，且確有扣得手機等證物（見
      嘉義市政府警察局嘉市警二偵字第1090702651號刑案偵查
      卷宗第7至9、11至13頁），其後於員警詢以上訴人：「查
      扣你持有之手機（門號0000000000）LINE通訊軟體內有署
      名『HU』與你有交易毒品之通訊內容，故警方需送鑑識，
      你是否同意？」，上訴人答：「我同意」，另依以下對話
      ：「（警方詢以：屬〈應係『署』〉名『HU』真實姓名是
      何人？）我不知道是何人。」、「（你是否曾販賣毒品予
      他人？）沒有」（見上開警卷第2頁背面、第3頁），顯示
      上訴人就附表編號二、三部分並未主動陳明其犯罪事實之
      自首相關事證，原審自無有何未盡調查證據職責之違誤。
      上訴意旨㈠執以指摘原判決有證據調查未盡之違法，洵非
      依據卷內具體資料而為指摘之適法上訴第三審理由。
（二）稽之卷內資料，上訴人於110年7月1 日在原審審理時已委
      任王振名律師為其選任辯護人。而原審於110 年10月25日
      行準備程序、同年11月30日審判時，原審之選任辯護人並
      均已到庭為上訴人辯護，原審審判長於審判期日亦就卷內
      全部證據逐一提示並告以要旨，供該選任辯護人對卷內之
      證據辨明及表示意見，而踐行法定調查證據程序外，且於
      原審行準備程序時，並將第一審量刑是否過重、本件有無
      刑法第59條酌減其刑規定之適用列為本件主要爭點；另於
      原審審判期日在審判長詢以「尚有無關於刑法第47條第 1
      項、第59條至62條規定加重、減輕或免除其刑等事項，及
      刑法第57、58條規定之其他科刑資料請求調查？」及就此
      科刑範圍命為辯論時，上訴人及選任辯護人皆答稱沒有上
      開科刑資料請求調查，並陳明請從輕量刑。而原審之選任
      辯護人亦於上訴原審時，為上訴人提出上訴理由狀載明請
      原審考量犯罪情節、犯罪背景等各情，依刑法第59條規定
      予以酌減其刑以勵自新之旨。顯已就法律或事實上之意見
      為上訴人盡其忠實之辯護義務，使上訴人於原審審理中獲
      得辯護人充分且實質之辯護。上訴意旨㈡指原審未予上訴
      人獲有辯護倚賴權之保障即逕行判決有前揭違法云云，要
      非上訴第三審之合法理由。又第三審為法律審，應以第二
      審判決所確認之事實為判決基礎，故於第二審判決後不得
      主張新事實或提出新證據而資為第三審上訴之理由。上訴
      人於原審既未提出相關診斷證明書、身心障礙手冊以供原
      審審酌，於本院始提出該等資料，仍非得據為認係合法上
      訴第三審之理由。
四、綜上，上訴意旨並未依據卷內訴訟資料具體指摘原判決有何
    違背法令之情形，核與法律規定得為第三審上訴理由之違法
    情形不相適合，其上訴為違背法律上之程式，應予駁回。
據上論結，應依刑事訴訟法第395條前段，判決如主文。
中    華    民    國   111    年    4     月    7     日
                  刑事第二庭審判長法  官  林  勤  純  
                                  法  官  王  梅  英  
                                  法  官  李  釱  任  
                                  法  官  吳  秋  宏  
                                  法  官  莊  松  泉  
本件正本證明與原本無異
                                  書記官
中    華    民    國   111    年    4     月    12    日